臺灣高等法院臺中分院刑事判決
110年度上易字第678號
上  訴  人  
即  被  告  白建誠






上列上訴人因詐欺案件，不服臺灣臺中地方法院109年度易字第3
016號中華民國110年5月24日第一審判決（起訴案號：臺灣臺中
地方檢察署109年度偵字第21637號），提起上訴，本院判決如下
：
    主  文
原判決撤銷。
白建誠犯詐欺得利罪，累犯，處有期徒刑伍月，如易科罰金，
  以新臺幣壹仟元折算壹日。
　  犯罪事實
一、白建誠前曾：1、於民國106年7月25日，因詐欺得利案件，
    由臺灣臺北地方法院以106年度簡字第1230號判處有期徒刑4
    月（得易科罰金）確定；2、又於106年8月8日，因詐欺得利
    案件，經臺灣高雄地方法院以106年度簡字第1738號判處有
    期徒刑6月（得易科罰金）確定；3、再於106年12月27日，
    因詐欺得利案件，由臺灣臺中地方法院以106年度易緝字第3
    06號判處有期徒刑6月（得易科罰金），上訴後，於107年3
    月27日，經本院以107年度上易字第251號駁回上訴確定，上
    開各刑期嗣由臺灣臺中地方法院以107年度聲字第1843號裁
    定應執行有期徒刑1年（得易科罰金）確定，在監執行後，
    已於107年11月21日執行完畢出監。詎仍未思警惕，其於109
    年6月20日上午8時6分許，前至址設臺中市○區○○路0段00號○
    ○○養生會館(即○○○○有限公司〈下稱○○公司〉，代表人為鄭○)
    ，接受該會館提供之按摩服務，並於同日上午10時1分許，
    給付按摩費用新臺幣(下同)2,100元後，明知其已無資力、
    亦無意願支付後續消費款項，竟基於詐欺得利之為自己不法
    利益意圖之犯意，向該會館人員佯為表示欲開包廂唱歌消費
    ，使該會館人員陷於錯誤，誤信其有消費資力及付款意願，
    因此陷於錯誤，而提供包廂(清潔費500元)、服務小姐陪伺(
    鐘點費每小時1,000元，2位小姐計1萬元)及代墊啤酒費用(3
    00元)等服務(費用總計1萬800元)。嗣其於同日下午3時30分
    許，經○○○養生會館人員要求結帳時，先推拖不願買單，後
    經該會館人員堅持要求付帳，始持交其內僅剩餘2,000元之
    郵局帳戶金融卡刷卡，而無法結清帳款（尚積欠8,800元）
    。嗣經○○○養生會館人員於同日下午5時許報警處理，乃為警
    循線查悉上情。
二、案經○○公司委任該公司會計謝○芮訴由臺中市政府警察局第
    二分局報請臺灣臺中地方檢察署檢察官偵查起訴。
    理  由
一、證據能力方面：
    按刑事訴訟法第159條之5規定：「（第1項）被告以外之人
    於審判外之陳述，雖不符前4條之規定，而經當事人於審判
    程序同意作為證據，法院審酌該言詞陳述或書面陳述作成時
    之情況，認為適當者，亦得為證據。（第2項）當事人、代
    理人或辯護人於法院調查證據時，知有第159條第1項不得為
    證據之情形，而未於言詞辯論終結前聲明異議者，視為有前
    項之同意」，其立法意旨在於傳聞證據未經當事人之反對詰
    問予以核實，原則上先予排除，惟若當事人已放棄詰問或未
    聲明異議，基於證據資料愈豐富，愈有助於真實發現之理念
    ，且強化言詞辯論原則，法院自可承認該傳聞證據例外擁有
    證據能力。經查，有關下述所引用未符合刑事訴訟法第159
    條之1至第159條之4所示之證據，業據檢察官、上訴人即被
    告白建誠（下稱被告）於本院明示同意作為證據（見本院卷
    第89頁），且經本院於審理時當庭直接提示而為合法之調查
    ，檢察官及被告均未於言詞辯論終結前聲明異議（見本院卷
    第87至90頁），本院審酌前開證據作成或取得之狀況，並無
    非法或不當取證之情事，故認為適當而均得以作為證據，是
    前開證據依刑事訴訟法第159條之5之規定，均具有證據能力
    。
二、訊據被告對於上揭事實坦承不諱（見本院卷第118至119頁）
    ，且有證人即告訴人○○公司會計謝○芮於警詢、偵訊時之證
    述（見偵卷第49至52頁、第115至116頁）在卷可稽，並有○○
    ○養生會館之顧客傳票、帳單、刷卡明細（見偵卷第53、55
    頁）在卷可憑，足認被告之自白與事實相符而為可信。此外
    ，復有案發現場照片3幀（見偵卷第77至78頁）在卷可佐，
    本件事證明確，被告前開詐欺得利犯行足可認定。
三、法律適用方面：
    核被告所為，係犯刑法第339條第2項之詐欺得利罪。又被告
    前曾：1、於106年7月25日，因詐欺得利案件，由臺灣臺北
    地方法院以106年度簡字第1230號判處有期徒刑4月（得易科
    罰金）確定；2、又於106年8月8日，因詐欺得利案件，經臺
    灣高雄地方法院以106年度簡字第1738號判處有期徒刑6月（
    得易科罰金）確定；3、再於106年12月27日，因詐欺得利案
    件，由臺灣臺中地方法院以106年度易緝字第306號判處有期
    徒刑6月（得易科罰金），上訴後，於107年3月27日，經本
    院以107年度上易字第251號駁回上訴確定，上開各刑期嗣由
    臺灣臺中地方法院以107年度聲字第1843號裁定應執行有期
    徒刑1年（得易科罰金）確定，在監執行後，已於107年11月
    21日執行完畢出監等情，有臺灣高等法院被告前案紀錄表1
    份在卷可按，其於受上開有期徒刑執行完畢後5年以內，故
    意再犯本件有期徒刑以上之罪，為累犯，參酌司法院大法官
    釋字第775號解釋意旨，考量被告上開前案所犯均為與本案
    罪質相同之詐欺得利罪，竟於在監執行完畢後，猶未能悔改
    ，再犯本案之詐欺得利犯行，可認其就此等犯罪具特別惡性
    ，且對於刑罰之反應力薄弱，實難認有司法院釋字第775號
    解釋所指「於不符合刑法第59條所定要件之情形下，致生行
    為人所受之刑罰超過其所應負擔罪責之個案，其人身自由因
    此遭受過苛之侵害部分，對人民受憲法第8條保障之人身自
    由所為限制，不符憲法罪刑相當原則，牴觸憲法第23條比例
    原則」之情形，是依刑法第47條第1項之規定加重其刑，並
    無其所受刑罰超過所應負擔罪責而致其人身自由因此遭受過
    苛之侵害情事，爰依刑法第47條第1項之規定加重其刑。
四、本院將原判決撤銷改判之說明：
(一)原審認被告所為詐欺得利犯行之事證明確，予以論罪科刑，
    固非無見。惟查，被告上訴本院後，已就本案之民事部分與
    告訴人○○公司調解成立，調解內容概為：被告願給付告訴人
    ○○公司8,800元，其中4,500元於110年9月15日前給付，由被
    告以存入法務部矯正署○○監獄○○分監之保管金及勞作金給付
    ，餘款4,300元於111年4月30日前給付，告訴人○○公司同意
    刑事法院對被告從輕量刑，給予被告自新機會等情，有本院
    110年度刑上移調字第152號調解筆錄1份（見本院卷第105至
    106頁）在卷可憑，且被告已分別匯款3,000元、1,500元（
    合計4,500元）；原判決未及審酌被告上開犯罪後之態度，
    作為其有利之量刑事由，稍有未合。被告上訴意旨其中泛以
    其自述之工作、婚姻、經濟、家庭狀況、犯後已誠心悔悟等
    自我心境之轉變等情，爭執原判決量刑過重部分，因俱未依
    法指摘或表明第一審判決有何足以影響於其量刑本旨之違法
    或不當，自難認有理由；惟被告另以伊有心與告訴人○○公司
    和解而為賠償，希得以獲得更有利之量刑等語而提起上訴部
    分，因被告於上訴本院後，確已就本案之民事部分與告訴人
    ○○公司調解成立，並業已履行部分之調解賠償金額（詳如前
    述），故被告此部分之上訴非為無理由，自應由本院將原判
    決予以撤銷改判。
(二)爰審酌被告前自98年間起，已有多次詐欺之前案紀錄之素行
    （參見臺灣高等法院被告前案紀錄表所示），犯罪之動機、
    目的係為圖一己之不法利益，行為時已00餘歲之智識程度，
    其於上訴意旨自述之家庭經濟等狀況，如犯罪事實欄一所示
    詐欺得利之手段、情節，所詐得利益之價值，對告訴人○○公
    司所生之損害，及被告犯罪後已坦承犯行，並於上訴本院後
    已就民事部分與告訴人○○公司調解成立（調解內容如前所述
    ），並已履行部分賠償金額合計4,500元（其中匯款手續費
    部分，經告訴代理人謝○芮於本院審理時表示同意充作賠償
    金額之一部分，見本院卷第120頁）之犯罪後態度等一切情
    狀，量處如主文第二項所示之刑，並諭知易科罰金之折算標
    準，以示懲儆。
(三)按「犯罪所得，屬於犯罪行為人者，沒收之」、「前二項之
    沒收，於全部或一部不能沒收或不宜執行沒收時，追徵其價
    額」，刑法第38條之1第1項前段、第3項固分別定有明文。
　　惟本院酌以被告上訴本院後，已就本案民事部分與告訴人○○
    公司調解成立，並業給付部分款項，倘再依刑法第38條之1
    第1項、第3項之規定對其上揭犯罪所得諭知沒收及追徵其價
    額，將使被告除依調解程序筆錄給付款項外，又須將其犯罪
    所得財物提出供沒收執行或依法追徵其價額，而使其面臨重
    複追償之不利益，然若被告確實履行調解內容，已足以達剝
    奪其犯罪利得之立法目的，如被告未能履行，告訴人○○公司
    亦得持前開調解筆錄為民事強制執行名義，逕對被告之財產
    聲請強制執行，亦可達沒收制度剝奪被告犯罪利得之目的，
    故認倘就被告之犯罪利得再予以宣告沒收或追徵，容有過苛
    之虞或已欠缺刑法上之重要性，爰依刑法第38條之2第2項之
    規定，認不宜再就被告之犯罪所得予以宣告沒收或追徵其價
    額，併此陳明。
據上論斷，應依刑事訴訟法第369條第1項前段、第364條、第299
條第1項前段（依判決格式簡化原則，僅引用程序法條文），判
決如主文。
本案經檢察官胡宗鳴提起公訴，檢察官劉家芳到庭執行職務。
中　　華　　民　　國　　110 　年　　10　　月　　21　　日
                  刑事第十二庭  審判長法　官  張國忠
                                      法　官  高文崇
                                      法　官  李雅俐
以上正本證明與原本無異。
不得上訴。
                                      書記官  蕭怡綸
　　　　　　　　　
中　　華　　民　　國　　110 　年　　10　　月　　21　　日
附錄論罪科刑法條：
刑法第339條：
意圖為自己或第三人不法之所有，以詐術使人將本人或第三人之
物交付者，處5年以下有期徒刑、拘役或科或併科50萬元以下罰
金。
以前項方法得財產上不法之利益或使第三人得之者，亦同。
前2項之未遂犯罰之。